臺灣嘉義地方法院刑事判決
110年度原金訴字第11號
公  訴  人  臺灣嘉義地方檢察署檢察官
被      告  吳聖杰




選任辯護人  謝耿銘律師
上列被告因違反洗錢防制法等案件，經檢察官提起公訴（110年
度偵字第8468號），及移送併辦（110年度偵字第9773、11085號
），本院判決如下：
    主  文
吳聖杰幫助犯洗錢罪，處有期徒刑伍月，併科罰金新臺幣壹萬元
，罰金如易服勞役，以新臺幣壹仟元折算壹日。
    犯 罪 事 實
一、吳聖杰明知存款帳戶乃個人財產得喪變更之表徵，可預見將
    申辦之金融帳戶金融卡、密碼提供他人使用，有遭利用作為
    人頭帳戶，對他人施以詐術匯入款項後，再予提領運用，隱
    匿特定犯罪所得去向，製造金流斷點之可能。竟基於縱使有
    人利用其提供之帳戶實施詐欺取財、洗錢犯行亦不違反其本
    意之幫助故意，先於民國110年6月12日至同年月15日前之某
    日，在嘉義市某處，依謝濬鴻（另案偵辦中）轉知馮書亞（
    綽號「爽爺」，已於110年7月24日死亡）之指示，將其申設
    之中國信託商業銀行帳號000-000000000000號帳戶（下稱本
    案帳戶）開通網路銀行並設定約定轉帳後，於110年6月15日
    ，將本案帳戶之存摺、提款卡，以郵局快捷方式寄至謝濬鴻
    指定之地址「高雄市○○區○○○路000號」，再由謝濬鴻於110
    年6月16日收取裝有本案帳戶存摺、提款卡之包裹後，於同
    日晚上，在上址「撲克專業車體美容」店內，將本案帳戶之
    存摺、提款卡轉交與馮書亞，吳聖杰並以通訊軟體Telegram
    傳送密碼與謝濬鴻。馮書亞所屬之詐騙集團成員（無證據證
    明為3人以上或吳聖杰得預見為3人以上），前已意圖為自己
    不法之所有，基於詐欺取財、洗錢之犯意，對如附表所示之
    人實施如附表所示之詐術，於取得吳聖杰提供之本案帳戶資
    料後，即使如附表所示之人依指示於如附表所示之時間，匯
    款如附表所示之金額入本案帳戶後，均遭提領一空。
二、案經林資惠、蔡靜雯訴由基隆市警察局第二分局、徐子媗訴
    由新北市政府警察局板橋分局報告臺灣嘉義地方檢察署檢察
    官偵查起訴及移送併辦。
    理  由
一、證據能力
　　被告以外之人於審判外之陳述，雖不符刑事訴訟法第159條
    之1至第159條之4之規定，而經當事人於審判程序同意作為
    證據，法院審酌該言詞陳述或書面陳述作成時之情況，認為
    適當者，亦得為證據，刑事訴訟法第159條之5第1項定有明
    文。查檢察官、被告吳聖杰及其辯護人於言詞辯論終結前，
    對於下述本院採為認定犯罪事實依據之各項證據之證據能力
    ，均同意有證據能力，本院審酌該等證據之取得過程並無瑕
    疵，與本案待證事實間亦具有相當之關聯性，以之為本案證
    據並無不當，自得採為本件認定事實之基礎，先予說明。
二、訊據被告固坦承有依謝濬鴻之指示將本案帳戶開通網路銀行
    並設定約定轉帳後，將本案帳戶交寄與謝濬鴻之事實，惟矢
    口否認有何幫助洗錢及幫助詐欺取財之犯意。辯稱：我要跟
    謝濬鴻借錢，他說他錢卡在車行，需要本子去收權利車的款
    項，收完才會有錢借我云云。被告之辯護人為其利益辯稱：
    被告是直接找謝濬鴻見面洽談借款及借用帳戶的事宜，並非
    在網路上跟不認識的人交涉，當被告提供這些資料出去時，
    難認被告明知或可預見對方會持存摺、提款卡為不法的行為
    等語。然查：
（一）如附表所示之人，遭詐騙集團成員以如附表所示之方式詐
      騙後，分別匯款如附表所示之款項至本案帳戶，且遭詐騙
      集團提領一空等節，業據告訴人林資惠、蔡靜雯、徐子媗
      、徐如玉、曾雅惠、吳靜文、帥懿軒、朱美蓮、被害人劉
      怡彤、楊錦珍、徐秋萍於警詢時證述明確（警43號卷第6-
      8頁、警91號卷第3-7、12-13頁、本院卷第129-131、169-
      171、217-220、235-237、249-256頁）。並有本案帳戶顧
      客基本資料、交易明細、自動化交易資料、反詐騙諮詢專
      線紀錄表、受理詐騙帳戶通報警示簡便格式表、金融機構
      聯防機制通報單、受理各類案件紀錄表、受理案件證明單
      、切結書、詐騙過程對話紀錄及匯款交易明細等附卷可憑
      （警43號卷第10-19、23-25、28-38頁、警91號卷第12、1
      5、45-55、66-81頁、警91號卷第59、75-76、86-88、90-
      98頁、本院卷第132-159、172-215、221-234、238-247、
      257-292頁），此部分事實可堪認定。
（二）被告係基於幫助詐欺、幫助洗錢之不確定故意而提供本案
      帳戶資料：
　 1、被告因有借用款項之需求，依證人謝濬鴻轉知馮書亞之指
      示，將本案帳戶設定約定帳戶後，將本案帳戶之存摺、提
      款卡交寄與證人謝濬鴻，馮書亞於當日晚間取走本案帳戶
      ，被告再以通訊軟體傳送本案帳戶之提款卡密碼與證人謝
      濬鴻等節，業據被告於警詢、偵查及本院審理中自陳在卷
      （警43號卷第1-2頁、警91號卷第1-2頁、偵68號卷第32-3
      6頁、本院卷第54-55、342-345頁），核與證人謝濬鴻於
      警詢、偵查及本院審理時之證述大致相符（偵68號卷第78
      -81頁、本院卷第69-72、95-98、305-321頁），並有被告
      與證人謝濬鴻對話紀錄截圖在卷可憑（偵68號卷第43-71
      頁）。
　 2、證人謝濬鴻於本院審理時證稱：被告有跟我提要借錢，因
      為爽爺是在做二胎、貸款、民間小額，所以我就介紹爽爺
      跟被告認識，安排他們2位在我汽車美容店見面，他們主
      要在談借款等語（本院卷第306-307頁）。被告於本院審
      理時亦陳稱：我、謝濬鴻、自稱公司的人，在我把本案帳
      戶資料寄出去之前，有先碰面，當時是我要拿存摺給謝濬
      鴻，我以為能拿到錢，但後來說我要先去約定帳戶重新弄
      好等語（本院卷第344-345頁），互核被告與證人謝濬鴻
      上開證述可知，被告確實與證人謝濬鴻及某不詳人士，就
      關於提供本案帳戶以借款之相關事宜一同見面討論。
　 3、依被告提供證人謝濬鴻傳送與其之首則訊息略以：「車商
      ：本公司只收（永豐、中信、富邦、國泰、台銀、台新、
      華南）1、車主必須配合公司跑銀行約定帳戶。（略）3、
      上繳之物（簿子、銀行卡、電話卡（網銀申辦所綁定之易
      付卡、月租型）。（略）5、車商/車主若私下掛失、盗領
      ，車商全額賠償，包括車錢、營業損失10萬。（略）7、
      請車主開通線上約定帳戶功能、當日約定轉帳額度提高至
      最高。8、網銀帳號密碼須上繳，私自登入網銀（包含登
      入失敗通知）被公司發現，賠償5萬。」等語（偵68號卷
      第43頁），明顯可知係要求提供帳戶、收購帳戶之廣告。
　 4、現行金融機構帳戶之申請手續極為簡便，並未徵信申請人
      之信用或背景資料，亦無任何特殊限制，一般民眾皆可輕
      易申請，此為週知事實。金融帳戶事關存戶個人財產權益
      之保障，倘有不明之金錢來源，甚而攸關個人之法律上之
      責任，其專有性甚高，除非本人、與本人具有信賴關係或
      其他特殊原因，難認有何流通使用之可能，一般人均有妥
      為保管防阻他人任意使用之認識，縱使特殊情況偶有交付
      他人使用之需，亦必然深入瞭解用途及合理性後，再行提
      供以使用，方符常情。且金融帳戶如落入不明人士手中，
      極易被利用為與財產有關之犯罪工具，此為一般智識正常
      ，有生活經驗之人所易於體察之常識。而有犯罪意圖者，
      非有正當理由，竟徵求他人提供帳戶，客觀上可預見其目
      的，係供為某筆資金之存入，後再行領出之用，且該筆資
      金之存入及提領過程係有意隱瞞其流程或避免行為人身份
      曝光之用意，亦為一般人所得知悉。而政府為打擊犯罪，
      避免民眾財產之嚴重損失，不斷透過媒體宣導，除呼籲民
      眾勿因一時好奇、貪念，為不法集團所乘，匯入款項與不
      明人士外，亦勸諭民眾勿心存僥倖，提供帳戶、電話與不
      法集團使用，成為詐騙集團幫兇。不肖份子為掩飾其不法
      行徑、避免執法人員之追究，經常利用他人金融帳戶轉帳
      或提領犯罪所得，藉以掩飾犯罪行為並隱匿犯罪所得所在
      或流向之情形，為近年來社會生活中所常見之財產犯罪型
      態，政府及有關單位均致力宣導民眾多加注意防範。被告
      自陳高職畢業，目前從事夜市擺攤、網路拍賣等工作（本
      院卷第346頁），為智識正常且有相當生活經驗之成年人
      ，對於上情自難諉為不知。被告於本院準備程序時陳稱：
      當時我跟謝濬鴻借錢，他剛好要跟我借帳戶，他說他做權
      利車買賣有需要用到帳戶，他說要用來收車子的車款，因
      為車行有很多車，一台車就一個帳戶這樣帳目比較清楚，
      我不清楚權利車買賣是否需要用到帳戶等語（本院卷第54
      頁）；於本院審理時陳稱：我當時去高雄跟謝濬鴻見面，
      現場還有一個什麼公司的人，我沒有問是什麼公司，沒有
      問公司負責人、地址，也沒有問謝濬鴻對方是做什麼的。
      那個公司叫鴻海汽車，但我是事後才知道公司名稱的，因
      為謝濬鴻的買賣車輛的車行只有一間等語（本院卷第322
      、344頁）。由被告提供與證人謝濬鴻之對話紀錄，亦未
      見被告曾詢問為何車行不以車行負責人或相關人員之名義
      申辦帳戶，反需由與車行業務全然無涉之被告提供帳戶；
      何以不使用人頭帳戶，車款即無法入帳；既然要約定帳戶
      ，何以不使用該約定帳戶作為車行入款之帳戶即可，反需
      大費周章將款項入本案帳戶後，再從本案帳戶轉入約定帳
      戶等節。表示被告對於其提供之本案帳戶究竟係何用途、
      實際係提供給何人以何方式使用等，均未詳加查證。被告
      僅係為順利取得借款，即提供本案帳戶作為人頭帳戶使用
      ，在有迫切資金需求下，只要能取得借款，其對於其提供
      帳戶資料是否會用以從事不法行為，根本毫不在意。是以
      被告提供之本案帳戶遭詐騙人士用於受領對不特定多數人
      詐欺取財所得贓款，並進而隱蔽金流，形成金流斷點等事
      實，自均不違背被告之本意，被告行為時主觀上即有幫助
      他人詐欺取財、洗錢之不確定故意。被告空言辯稱未有幫
      助詐欺取財、洗錢之犯意，尚難採信。
（三）又本件與被告接洽關於借款以及提供帳戶事宜之人，除證
      人謝濬鴻外，尚有被告不知綽號之「爽爺」。被告與「爽
      爺」僅見面一次，不知「爽爺」之背景、工作、任職公司
      是否合法經營借貸等，亦不知其所稱證人謝濬鴻要以人頭
      帳戶領取車款之合法性如何，即將本案帳戶資料概括交與
      證人謝濬鴻及其所稱公司之人，益證被告只要取得借款即
      可，其餘事項一概不在意，而有上開幫助他人犯罪之不確
      定故意甚明。被告之辯護人辯稱此與將帳戶交與不認識之
      人不同，難認被告有幫助犯罪之不確定故意等語，亦無足
      採。
（四）綜上所述，被告前揭所辯，不足採信，本案事證明確，被
      告犯行堪以認定，應依法論科。
三、論罪科刑
（一）按刑法上之幫助犯，係對於犯罪與正犯有共同之認識，而
      以幫助之意思，對於正犯資以助力，而未參與實施犯罪之
      行為者而言（最高法院88年度台上字第1270號判決意旨參
      照）。刑法關於正犯、幫助犯之區別，係以其主觀之犯意
      及客觀之犯行為標準，凡以自己犯罪之意思而參與犯罪，
      無論其所參與者是否犯罪構成要件之行為，皆為正犯，其
      以幫助他人犯罪之意思而參與犯罪，其所參與者，苟係犯
      罪構成要件之行為，亦為正犯。如以幫助他人犯罪之意思
      而參與犯罪，其所參與者又為犯罪構成要件以外之行為，
      則為從犯（最高法院95年度台上字第3886號判決意旨參照
      ）。次按行為人提供金融帳戶提款卡及密碼供他人使用，
      嗣後被害人雖匯入款項，然此時之金流仍屬透明易查，在
      形式上無從合法化其所得來源，未造成金流斷點，尚不能
      達到掩飾或隱匿特定犯罪所得之來源、去向及所在之作用
      ，須待款項遭提領後，始產生掩飾、隱匿之結果。故而，
      行為人提供金融帳戶提款卡及密碼，若無參與後續之提款
      行為，即非洗錢防制法第2條第2款所指洗錢行為，無從成
      立一般洗錢罪之直接正犯；又金融帳戶乃個人理財工具，
      依我國現狀，申設金融帳戶並無任何特殊限制，且可於不
      同之金融機構申請多數帳戶使用，是依一般人之社會通念
      ，若見他人不以自己名義申請帳戶，反而收購或借用別人
      之金融帳戶以供使用，並要求提供提款卡及告知密碼，則
      提供金融帳戶者主觀上如認識該帳戶可能作為對方收受、
      提領特定犯罪所得使用，對方提領後會產生遮斷金流以逃
      避國家追訴、處罰之效果，仍基於幫助之犯意，而提供該
      帳戶之提款卡及密碼，以利洗錢實行，仍可成立一般洗錢
      罪之幫助犯（最高法院108年台上大字第3101號裁定意旨
      參照）。查被告交付本案帳戶與不詳詐騙人士，供不詳詐
      騙人士詐騙告訴人、被害人取得財物之用，被告為智識正
      常且有社會經驗之人，其主觀上當有認識該他人使用人頭
      帳戶之目的係為不法用途，金流經由人頭帳戶被提領後將
      產生追溯困難之情，被告僅為他人詐欺取財、洗錢犯行提
      供助力。又卷內尚無證據足以證明被告係以自己實施詐欺
      取財、洗錢犯罪之意思，或與他人為詐欺取財、洗錢犯罪
      之犯意聯絡，或有直接參與詐欺取財、洗錢犯罪構成要件
      行為分擔等情事，揆諸前揭判決意旨說明，被告應屬詐欺
      取財、洗錢之幫助犯。
（二）核被告所為，係犯刑法第30條第1項前段、洗錢防制法第1
      4條第1項之幫助一般洗錢罪，及刑法第30條第1項前段、
      第339條第1項之幫助犯詐欺取財罪。被告以一提供帳戶之
      行為，同時幫助詐騙人士詐欺告訴人、被害人等之財物及
      洗錢，係以一行為而觸犯數罪名，為想像競合犯，應依刑
      法第55條前段規定，從一重之幫助一般洗錢罪處斷。
（三）被告係基於幫助之犯意而為一般洗錢罪，應依刑法第30條
      第2項規定，按正犯之刑減輕之。
（四）犯罪事實擴張：
　 1、檢察官移送併案審理部分，與起訴書所載犯罪事實具有想
      像競合犯之裁判上一罪關係，為起訴效力所及，自應併予
      審理。
　 2、又起訴書及移送併辦意旨書，雖未述及如附表編號6至11
      所示之被害人遭詐欺取財而轉帳至本案帳戶，進而洗錢既
      遂之犯罪事實，然此部分經臺灣基隆地方檢察署檢察官以
      110年度偵字第5255、6293、6824、6839、7045號提起公
      訴，由臺灣基隆地方法院以111年度原金訴字1號審理中。
      此部分犯罪事實，與業經起訴之本案犯罪事實間，亦有前
      述想像競合之裁判上一罪關係，而為起訴效力所及，且經
      本院調取卷證提示與被告、辯護人，無礙於其答辯，本院
      自得擴張審理該部分犯罪事實，併此敘明。
（五）爰審酌被告於此詐騙集團犯案猖獗，利用民眾急迫、輕率
      或經驗不足而陷於錯誤匯入款項後，以人頭帳戶存提贓款
      之事迭有所聞之際，仍將本案帳戶存摺、提款卡、密碼，
      提供與不詳詐騙人士使用，容任該不詳之人使用其帳戶遂
      行犯罪。雖被告並非最終獲取上開款項利益之人，惟其所
      為已實際造成告訴人、被害人受有財產上損害，並使國家
      機關追查上開詐騙人士或被害人尋求救濟均更加困難，降
      低上開詐騙人士為警查獲及遭追償不法所得之風險，助長
      社會上詐欺取財盛行之歪風；兼衡其否認犯行，其已先賠
      償告訴人徐子媗1萬元、林資惠1萬元、帥懿萱6千元、朱
      美蓮1萬元、被害人楊錦珍4萬元，有匯款申請書4份、存
      款人收執聯1份附卷可查；被告自陳高職畢業之智識程度
      ，未婚，無子，目前與女朋友同住，從事夜市擺攤、網路
      拍賣，家境勉持等一切情狀，量處如主文所示之刑，並就
      罰金部分，諭知易服勞役之折算標準。
四、被告提供本案帳戶後，雖自證人謝濬鴻處取得借款新臺幣（
    下同）3萬元，然由被告與證人謝濬鴻之對話紀錄可知，被
    告係在2人談妥交寄帳戶、約定帳戶事宜後，向證人謝濬鴻
    詢問：方便先挺我3萬嗎？等語，有對話紀錄截圖1份附卷可
    憑（偵68號卷第50頁），佐以證人謝濬鴻於本院審理時證稱
    ：被告當時有需要借錢，我就介紹「爽爺」給他，被告會提
    供帳戶給「爽爺」，當然跟錢有關。他跟我說還沒收到錢，
    我想說畢竟事情是我撮合的，我就先借3萬元給被告等語（
    本院卷第306、309、312頁），應可推認被告自證人謝濬鴻
    處取得之3萬元，並非其提供本案帳戶資料所取得之報酬，
    非屬犯罪所得，爰不予宣告沒收。
據上論斷，應依刑事訴訟法第299條第1項前段（依刑事裁判精簡
原則，僅記載程序法條文），判決如主文。
本案經檢察官王輝興提起公訴、移送併辦，檢察官楊麒嘉到庭執
行職務。
中　　華　　民　　國　　111 　年　　3 　　月　　9 　　日
                  刑事第八庭  審判長法　官　謝其達
　　　　　　　　　　　　　　　　　　法　官  盧伯璋
　　　　　　　　　　　　　　　　　　法　官　鄭諺霓
以上正本證明與原本無異。
如不服本判決應於收受判決後20日內向本院提出上訴書狀，並應
敘述具體理由；其未敘述上訴理由者，應於上訴期間屆滿後20日
內向本院補提理由書（均須按他造當事人之人數附繕本）「切勿
逕送上級法院」。告訴人或被害人如對於本判決不服者，應具備
理由請求檢察官上訴，其上訴期間之計算係以檢察官收受判決正
本之日期為準。　　
中　　華　　民　　國　　111 　年　　3 　　月　　9 　　日
                                    書記官　李玫娜
附錄論罪法條
刑法第339條第1項
意圖為自己或第三人不法之所有，以詐術使人將本人或第三人之
物交付者，處5年以下有期徒刑、拘役或科或併科50萬元以下罰
金。
洗錢防制法第14條第1項
有第2條各款所列洗錢行為者，處7年以下有期徒刑，併科新臺幣
5百萬元以下罰金。　　　　
附表：
編號 被害人 詐騙方式 匯款時間    轉帳金額(新臺幣) 1 林資惠 詐騙集團成員於110年6月18日以LINE通訊軟體對林資惠佯稱投資「FEFT」博弈網站，保證獲利，穩賺不賠，致林資惠陷於錯誤而匯款。 110年6月21日21時26分：1萬元 2 劉怡彤 詐騙集團成員於110年5月26日以微博通訊軟體對劉怡彤佯稱「Meta Trader 5」APP可以投資賺錢，致劉怡彤陷於錯誤而匯款。 110年6月21日21時28分：13,956元 3 蔡靜雯 詐騙集團成員於110年6月12日以LINE通訊軟體對蔡靜雯佯稱存錢進投資平台可獲利，致蔡靜雯陷於錯誤而匯款。 110年6月21日15時44分：3萬元 4 楊錦珍 詐騙集團成員於110年6月21日以Whats App通訊軟體對楊錦珍佯稱「bitifinex」、「BIKI」為網路投資平台，致楊錦珍陷於錯誤而匯款。 110年6月21日23時0分：3萬元 同日23時5分：3萬元 同日23時34分：3萬元 同日23時46分：1萬元 5 徐子媗 詐騙集團成員於110年6月21日以LINE通訊軟體對徐子媗佯稱「TREX」投資網站保證獲利，穩賺不賠，致徐子媗陷於錯誤而匯款。 110年6月21日22時53分：1萬元 6 徐如玉 詐騙集團成員於110年6月7日以LINE通訊軟體對徐如玉佯稱，可以購買網路平台貨幣來投資，致徐如玉陷於錯誤而匯款。 110年6月21日15時59分：10萬元 同日16時：25,710元 同日21時27分：5萬元         7 曾雅惠 詐騙集團成員於110年5月18日以LINE通訊軟體對曾雅惠佯稱有國際交易平台可投資，致曾雅惠陷於錯誤而匯款。 110年6月21日22時29分：3萬元 8 吳靜文 詐騙集團成員於110年6月9日以SayHi交友App對吳靜文佯稱可投資比特幣，致吳靜文陷於錯誤而匯款。 110年6月21日21時22分：2萬9千元 9 帥懿軒 詐騙集團成員於110年5月初某時以「探探」通訊軟體對帥懿軒佯稱「BNEX」投資網站可獲利，致帥懿軒陷於錯誤而匯款。 110年6月21日20時34分：3萬元 10 徐秋萍  詐騙集團成員於110年6月12日以LINE通訊軟體對徐秋萍佯稱下載「bitfinex」應用程式，加值後可投資獲利，致徐秋萍陷於錯誤而匯款。 110年6月21日20時6分：5萬元 同日20時10分：5萬元     11 朱美蓮 詐騙集團成員於110年6月6日（基隆地檢署起訴書誤載為12日）以LINE通訊軟體對朱美蓮佯稱可投資比特幣獲利，致朱美蓮陷於錯誤而匯款。 110年6月21日16時12分：5萬元